【裁判字號】    99,聲再,260
【裁判日期】    991227
【裁判案由】    聲請再審
【裁判全文】
臺灣高等法院臺中分院刑事裁定         99年度聲再字第260號
再審聲請人
即受判決人  李錦泉
上列聲請人因恐嚇案件，對於本院97年度上更（一）字第214號
中華民國98年3月19日確定判決（起訴案號：臺灣苗栗地方法院
檢察署96年度偵字第2961號），聲請再審，本院裁定如下：
    主  文
再審之聲請駁回。
    理  由
一、聲請再審意旨略以：(一)本案件證人黃日宣稱因在現場種植草
    莓於民國96年6月11日發現屍體才報案，惟命案發生地距離
    對岸提案有一段距離，證人如何能一眼就看見屍體，且現場
    附近為有草莓園，證人所說之供詞令人疑心；又證人曾志遠
    稱最後一次見到死者是在96年6月10日下午4至5點，但據死
    者所駕駛之自用小客車行經國道一號造橋收費站之照片，可
    資證明死者在96年6月10日下午3點多以通過造橋收費站，又
    如何於當天下午4至5點與證人一同離開機車行；且其所述是
    聽機車行的師父說「死者是去苗栗找李錦全」一事，與機車
    行師父吳劍秋所述亦有不符，亦與其嗣後所述之「我是聽死
    者說來苗栗找人，但找何人不清楚」之語不符，顯見證人所
    說供詞根本是虛構的。(二)死者相片上沒有聲請人簽名及指紋
    、死者當時的頭髮事理平頭，而非照片上的長髮，且死者後
    頸部脊髓之傷口與腰部所受的傷明顯不同，且按照片上死者
    頸動脈遭砍斷，在經過10幾個小時後，體內還有多少血液可
    以流動，因此可以確定照片是偽造的。(三)聲請人在當日5時
    20分即已離開，死者在水中經過幾個小時，手機是還能保持
    待機狀態，且死者身上所留下的證物沒有手機及腰上霹靂包
    ，那表示手機及霹靂包已經被人拿走，但該手機持有人是誰
    ，法院未作調查，已經違背法令。(四)聲請人右手食指已經受
    傷，無發握緊刀柄，如何一刀把死者脊髓砍斷，且當日所持
    之西瓜刀沒有法醫所說長度及重量，況聲請人於案發隔日即
    帶警方將作案西瓜刀找回，時間相隔不到20個小時，法醫當
    天就可以比對死者的致命傷是否就是該把西瓜刀所為，何必
    事後推測可能為西瓜刀或開山刀所為，法醫陳明宏所做鑑定
    報告有重大瑕疵。(五)聲請人有砍死者之後腦杓2刀無誤，但
    並非在水中，是在橋上爭搶西瓜刀所砍的，而死者後頸部脊
    髓部分並非聲請人所為，為何會有這個致命傷出現，又聲請
    人既承認死者刀傷為聲請人所為，當檢察官問時，聲請人當
    然認罪，但不包括後頸部脊隨部分，法院以聲請人之自白作
    為認定犯罪事實之依據，卻未調查口供之真實性，於法有違
    。聲請人對此判決不服，依刑事訴訟法第420條第1項第1款
    、第6款請求重新審理本案等語。
二、按刑事訴訟法第420條第2項並有規定：「前項第1款至第3款
    及第5 款情形之證明，以經判決確定，或其刑事訴訟不能開
    始或續行非因證據不足者為限，得聲請再審」，即刑事訴訟
    法第420條第1項第1、2款所謂原判決所憑之證物或證言，已
    證明其虛偽或偽造、變造者，除已經確定判決證明為虛偽或
    偽造、變造者外，必須有相當證據足以證明其為虛偽或偽造
    、變造，始屬相符；次查刑事訴訟法第413 條第1項第6款（
    按即現行法第420 條第1項第6款）所謂確實之新證據，係指
    該項證據，事實審法院於判決前因未經發見，不及調查斟酌
    ，至其後始行發見者而言，若判決前已經當事人提出或聲請
    調查之證據，經原法院捨棄不採者，即非該條款所謂發見之
    新證據，不得據為聲請再審之原因（最高法院28年抗字第 8
    號判例參照）。本件聲請再審意旨(一)(二)指稱證人黃日宣、曾
    志遠於警詢或偵查中所為之陳述，係屬虛偽，以及死者照片
    為偽造云云，惟證人黃日宣、曾志遠於警詢或偵查中所為之
    證詞以及死者照片並無經判決確定，證明其為虛偽或偽造，
    且聲請人亦未提出具體指出相當之證據之情狀下，與刑事訴
    訟法第420條第1項第1、2款之規定不符，自不能認有再審之
    理由；又本件聲請再審意旨(三)(四)(五)所主張事項，均已經原確
    定判決加以調查，並本於自由心證予以取捨及判斷，並說明
    其證據取捨、認定事實之理由，且上述證據顯係在原判決前
    即已存在，亦為再審聲請人當時所明知，非事實審法院判決
    前未經發現之證據，與前述「新證據」要件不符，亦不得據
    為聲請再審之原因。綜上所述，聲請人所主張之前開事項，
    均難認為有再審之理由，爰依同法第434條第1項裁定如主文
    。
中    華    民    國    99    年    12    月    27    日
            刑事第七庭   審判長法  官 林 榮 龍
                               法  官 李 秋 娟
                               法  官 黃 仁 松
以上正本證明與原本無異。
如不服本裁定，應於裁定送達後五日內向本院提出抗告狀（須附
繕本）。
                               書記官 鄧 智 惠
中    華    民    國    99    年    12    月    27    日

司法院資訊處製作；財團法人民間司法改革基金會備份。
